【裁判字號】    95,交聲,916
【裁判日期】    951225
【裁判案由】    聲明異議
【裁判全文】
臺灣高雄地方法院交通事件裁定         95年度交聲字第916號
原處分機關  交通部
異  議  人  甲○○
上列異議人因違反道路交通管理處罰條例案件，對於交通部公路
總局高雄區監理所旗山監理站於中華民國95年11月16日所為之裁
決（原處分案號：旗監違字第裁85－Z00000000 號）聲明異議，
本院裁定如下：
    主  文
原處分關於罰鍰新台幣肆萬玖仟伍佰元部分撤銷。
前項撤銷部分，不罰。
    理  由
一、原處分機關略以：受處分人即異議人甲○○（以下稱異議人
    ）於民國95年8 月10日5 時57分許，駕駛車牌號碼VW-6606
    號自用小客車，行經國道十號東向15.8公里處，因呼氣酒精
    濃度達0.74MG＼L 超過規定標準，為國道公路警察局第五警
    察隊警員以公交警字第Z00000000 號舉發違反道路交通管理
    事件通知單逕行舉發，該機關爰依道路交通管理處罰條例第
    35條第1 項第1 款規定，經交通部公路總局高雄區監理所旗
    山監理站以旗監違字第裁85－Z00000000 號裁決裁處：「罰
    鍰新台幣4 萬9 千5 百元整，吊扣駕駛執照12個月，施以道
    安講習，罰鍰和駕駛執照限於95年12月16日前繳納、繳送（
    罰鍰已於95年8 月25日繳納、駕駛執照於95年8 月25日起吊
    扣壹年）。」等語。
二、異議意旨則謂：異議人前揭交通違規行為業經台灣高雄地方
    法院檢察署檢察官為緩起訴處分確定，為此爰於法定期間內
    提出異議，聲請交通監理單位退還4 萬元之罰金等語。
三、按汽車駕駛人，駕駛汽車經測試檢定，酒精濃度超過規定標
    準者，處新台幣15000 元以上60000 元以下罰鍰，並當場移
    置保管其車輛及吊扣其駕駛執照1 年；因而肇事致人受傷者
    ，並吊扣其駕駛執照2 年；致人重傷或死亡者，吊銷其駕駛
    執照，並不得再考領，道路交通管理處罰條例第35條第1 項
    第1 款定有明文。又我國行政罰法前於94年2 月5 日依法公
    布、嗣於95年2 月5 日起即生效施行，是有關「違反行政法
    上義務而受罰鍰、沒入或其他種類行政罰之處罰時，適用本
    法。但其他法律有特別規定，從其規定。」、「本法所稱其
    他種類行政罰，指下列裁罰性之不利處分：一限制或禁止行
    為之處分：．．吊扣證照．．。」、「行為後法律或自治條
    例有變更者，適用行政機關最初裁處時之法律或自治條例。
    但裁處前之法律或自治條例有利於受處罰者，適用最有利於
    受處罰者之規定」、「一行為同時觸犯刑事法律及違反行政
    法上義務規定者，依刑事法律處罰之。但其行為應處以其他
    種類行政罰或得沒入之物而未經法院宣告沒收者，亦得裁處
    之。前項行為如經不起訴處分或為無罪、免訴、不受理、不
    付審理之裁判確定者，得依違反行政法上義務規定裁處之。
    」，該法第1 條、第2 條第1 項、第5 條及第26條乃分別規
    定甚詳。準此以觀，前揭道路交通管理處罰條例第35條第1
    項第1 款規定之處罰內容，係針對行為人違反行政法上義務
    規定之行政罰，且該條例關於一行為同時觸犯刑事法律及違
    反行政法上義務規定者，並無特別規定，是倘汽車駕駛人以
    單一酒後駕駛汽車行為，經測試檢定酒精濃度超過規定標準
    ，而同時涉有刑法第185 條之3 公共危險罪嫌時，道路交通
    管理處罰機關除有行政罰法第26條第1 項但書得處以其他種
    類行政罰者之情形，關於罰鍰部分，即應依上開行政罰法第
    26條及道路交通管理處罰條例第10條規定移送地方法院檢察
    署處理，除於移送後再有上開行政罰法第26條第2 項所定不
    起訴等事由，得依違反行政法上義務規定裁處之情形外，要
    不得逕依道路交通管理處罰條例第35條第1 項第1 款規定裁
    處行為人罰鍰之行政罰，合先敘明。
四、次者，緩起訴期間內，有下列情形之一者，檢察官得依職權
    或依告訴人之聲請撤銷原處分，繼續偵查或起訴：（一）於
    期間內故意更犯有期徒刑以上刑之罪，經檢察官提起公訴者
    。（二）緩起訴前，因故意犯他罪，而在緩起訴期間內受有
    期徒刑以上刑之宣告者。（三）違背第253 條之2 第1 項各
    款之應遵守或履行事項者，刑事訴訟法第253 條之3 第1 項
    定有明文。是以案件經檢察官為「緩起訴」處分者，於「緩
    起訴」之猶豫期間內，其最後是否會被檢察官提起公訴，猶
    懸而未定，亦即「緩起訴」處分於猶豫期間內尚未具有實質
    之確定力，檢察官於緩起訴期間內，可對被告為繼續觀察，
    如被告顯無反省警惕之情或根本欠缺反省警惕之能力，檢察
    官仍得依職權或依告訴人之聲請，將被告「緩起訴」處分撤
    銷。再行政罰法第26條明訂一事不二罰原則，且應受行政罰
    之行為如經不起訴處分或為無罪、免訴、不受理、不付審理
    之裁判「確定」者，始得依違反行政法上義務規定裁處之，
    並未包括「緩起訴」處分在內，雖「緩起訴」處分之最終使
    被告免於刑事訴追之效果與「不起訴」處分之效果相同，行
    政罰法第26條第2 項是否包括緩起訴處分情形，固非無疑。
    惟依行政罰法第26條第2 項之立法意旨，在緩起訴期間內即
    猶豫期間期滿前，該緩起訴處分仍有被撤銷之可能，此時倘
    原處分機關仍依法為行政裁決，將使受處分人有同時遭受行
    政處罰及刑事訴追之危險，顯與行政罰法第26條規定之立法
    意旨相悖。
五、經查：異議人於前述時、地因酒後駕車且呼氣酒精濃度高達
    0.74MG＼L ，違反道路交通管理處罰條例第35條第1 項第1
    款規定，遂由國道公路警察局第五警察隊警員當場予以舉發
    ，復經台灣高雄地方法院檢察署檢察官偵查後，以95年度偵
    字第21641 號為緩起訴處分等情，有公交警字第Z00000000
    號舉發違反道路交通管理事件通知單、前開緩起訴處分書、
    台灣高等法院被告前案紀錄表各1 件在卷可稽，且為異議人
    所是認無訛，是此部分之事實應堪認定。而異議人上開遭裁
    決罰鍰49,500元、並吊扣駕駛執照12個月、施以道安講習等
    行政罰之酒駕行為係在行政罰法生效施行後，自有上開行政
    罰之適用。是承前所述，異議人前開酒後駕車經測試檢定超
    過規定法定標準之行為，顯係一行為同時觸犯刑事法律及違
    反行政法上義務規定，縱使異議人此舉同時觸犯刑法第185
    條之3 之公共危險罪、且現時仍在緩起訴期間內，然揆諸前
    揭說明，原處分機關除依該條第1 項規定但書得處以其他種
    類行政罰外，應依道路交通管理處罰條例第10條規定，將異
    議人移送該管地方法院檢察署處理，要不得逕予裁處罰鍰之
    處罰。基此，異議人上述酒後駕車違規之情事，除其行為應
    處以其他種類行政罰即吊扣駕駛執照12個月、施以道安講習
    部分，仍得裁處外，其違反行政法上義務而受罰鍰49,500元
    部分，依行政罰法第26條第1 項前段規定，即應依刑事法律
    處罰之，不再爰依上揭道路交通管理處罰條例等規定裁罰之
    。
六、綜上所述，原處分機關上開罰鍰之行政裁罰，即有未恰，就
    此部分之原處分應予撤銷，並為不罰之諭知，異議人就此部
    分之異議，為有理由。至原處分機關上開吊扣駕駛執照12個
    月、施以道安講習之行政裁罰，依上開道路交通管理處罰條
    例等規定及行政罰第26條第1 項但書之規定，則核無不當，
    併予敘明。
據上論斷，應依道路交通案件處理法第20條，裁定如主文。
中    華    民    國    95    年    12    月    25    日
                  交通法庭    法  官  林意芳
以上正本證明與原本無異。
如不服本裁定，應於收受送達後5 日內向本院提出抗告狀。
中    華    民    國    95    年    12    月    25    日
                              書記官  曾秀鳳


司法院資訊處製作；財團法人民間司法改革基金會備份。
